【裁判字號】    95,訴,64
【裁判日期】    950824
【裁判案由】    侵權行為損害賠償
【裁判全文】
臺灣宜蘭地方法院民事判決                95年度訴字第64號
原      告  新安東京海上產物保險股份有限公司
法定代理人  丁○○
訴訟代理人  甲○○
被      告  丙○○
被      告  利全實業社
法定代理人  乙○○
共      同
訴訟代理人  吳振東律師
當事人間侵權行為損害賠償事件，本院於民國95年8月10日言詞
辯論終結，判決如下：
    主  文
被告應連帶給付原告新台幣肆拾捌萬元，及自民國九十五年二月
十日起至清償日止按年息百分之五計算之利息。
原告其餘之訴駁回。
訴訟費用由被告負擔九分之七；餘由原告負擔。
本判決得為假執行。
    事實及理由
一、原告起訴主張之意旨：
    原告承保訴外人劉志耀所有牌照號碼2397-GY 自用小客車之
    車體損失險，然訴外人劉志耀於民國94年4月20日6時許駕駛
    該車行經台九縣118 公里50公尺北上車道時，遭被告丙○○
    駕駛被告利全實業社所有車號J-11710 號動力大型吊車，因
    轉彎不慎，車輛失控翻覆，其後車尾並侵入對向車道撞擊原
    告承保之上揭車輛，致車嚴重受損。被告等人既因過失致原
    告所承保之車輛受損，依法自應負損害賠償責任。又原告承
    保之車輛於受損後經送廠估價，其回復原狀之合理必要費用
    為631,715元，依車體損失保險丙式條款第8條之約定，原告
    就承保車輛之修理費賠付639,090 元，再扣除承保車輛之殘
    體拍賣金額20,000元，從而於619,090 元之範圍內，依保險
    法第53條第1 項取得代位求償權。為此聲明請求：被告應連
    帶給付原告619,090 元，及自起訴狀繕本送達被告之翌日起
    至清償日止按年息百分之五計算之利息。
二、被告答辯之意旨：
  (一)本件車禍之發生地點即台九縣蘇花公路118 公里50公尺處為
    大幅度之彎道，依道路交通安全規則第93條第1項第3款及第
    94條第3 項之規定，汽車駕駛人行經該彎道自應減速慢行，
    作隨時停車之準備，以免危險事故之發生。本件被告丙○○
    駕駛車輛行經該處彎道，因車體龐大而沿分向限制線邊緣靠
    右行駛時，赫然發現訴外人劉志耀駕駛自用小客車未注意車
    前狀況，由對向跨越分向限制線急速駛來，被告丙○○乃即
    將吊車方向盤向右打，避免二車對撞，造成吊車左後側與該
    小客車左前門部位發生擦撞後，吊車車體因重心不穩而翻覆
    ，壓及該小客車之左側，此由訴外人劉志耀於當日在宜蘭縣
    警察局蘇澳分局東澳派出所製作筆錄時稱：「（問：發現對
    方危險狀況時距離對方多少公尺及對方在你的哪一方位？）
    約10公尺，對方在我的正前方」等語，即可知劉志耀駕車行
    經該彎道時，係以高速急駛，亦未注意車前狀況做好隨時停
    車之準備至為明瞭。另依現場所拍攝之照片顯示，訴外人劉
    志耀之自用小客車左側車體半毀，其前側有擦痕，右側完整
    無損，而非車體全毀，吊車左前側亦有擦痕等情，可知兩車
    於上開時地係先發生擦撞，而非如被告丙○○於警詢筆錄時
    所稱：因煞車失靈而壓到對方車輛。從而本件被告丙○○所
    駕駛之上開動力大吊車，於上開時地與訴外人劉志耀所駕駛
    之上開自用小客車發生碰撞，雙方俱有過失。
  (二)本件車禍發生後，原告承保之上開2397-GY 號自用小客車，
    即經原告送往順益汽車股份有限公司花蓮營業所，但原告或
    劉志耀從未通知被告會同估價修復費用。又依上開警卷所附
    2397-GY 號自用小客車受損情形觀之，該車僅左側受損，右
    側則仍甚為完整，故原告所提出之修復費估價單所載金額，
    顯然偏高，其扣除之車輛殘體價值，則屬過低，殆無疑義。
    故原告主張上開小客車受損嚴重，經送廠估價，其回復原狀
    之合理必要費用計631,715 元，原告依據保險契約約定已就
    該承保車輛賠付修理費用639,090 元，爰請求扣除該承保車
    輛之殘體拍賣金額20,000元後之餘額，即非公允，且無可採
    。
  (三)為此答辯聲明請求：駁回原告之訴。
三、兩造不爭執之事實：
    被告丙○○於94年4月20日6 時許，駕駛車號J-11710號動力
    大型吊車，於行經台九線118 公里50公尺北上車道時，撞及
    訴外人劉志耀所駕駛車號2397-GY 號自用小客車，造成該部
    自用小客車受到毀損。又上揭2397-GY 號自小客車，因已向
    原告投自用小客車車體損失險，且於事發當時尚在保險期間
    ，原告遂按保險契約給付639,090 元保險金，嗣後該車之殘
    體並經原告以20,000元賣出等事實，已據原告提出汽車駕駛
    執照、自用小客車行照、理賠計算書、保車受損照片、道路
    交通事故當事人登記聯單、現場圖、汽車險重大賠案工料理
    算明細表、估價單、汽車險賠款同意書、報廢車買賣契約書
    、汽車新領牌照登記書等件為證（參95年度羅調字第11號卷
    宗第4至24頁），復為被告所不爭執，自堪信為實在。
四、本件之爭點及法院之判斷：
    本院經依民事訴訟法第268條之1第2 項規定，與兩造整理並
    協議簡化爭點為：(一)訴外人劉志耀對於系爭車禍之發生有無
    與有過失？(二)原告可以請求費用為何？（參卷第45頁）茲就
    上述爭點判斷如下
  (一)訴外人劉志耀對於系爭車禍之發生並無與有過失：
  1.按行經彎道、坡路時，應減速慢行，作隨時停車之準備。道
    路交通安全規則第93條第1項第2款定有明文。本件被告丙○
    ○駕駛動力機械即J-11710 號大型吊車行經路中劃有分向限
    制線彎道時，未減速慢行導致失控翻覆，並造成後車尾越線
    撞及對向車道由訴外人劉志耀所駕駛之車牌號碼2397-GY 號
    自用小客車之事實，有宜蘭縣警察局蘇澳分局所製作之道路
    事故調查報告表、警繪現場圖各1 份及現場照片10幀存卷可
    稽，復為被告丙○○於警詢中坦承在卷，且核與訴外人劉志
    耀在警詢中所陳述之情節契合一致（參卷第13至32頁由由宜
    蘭縣警察局蘇澳分局以95年3 月21日警澳交字第0950005426
    號函所檢送之相關資料），自堪為採憑。再者，觀之卷附道
    路交通事故調查報告表及現場照片，可知本件車禍事故發生
    時之天候晴，路面乾燥無缺陷，亦無障礙物，依被告丙○○
    之智識及能力皆無不能注意之情事，竟疏未注意駕車行經彎
    道時，應減速慢行以致肇事，顯為本件車禍事故之肇事原因
    甚明。是被告丙○○之過失行為，自為本件車禍事故之肇事
    原因，殆無疑義。
  2.被告雖另抗辯訴外人劉志耀駕駛之自用小客車車速過快，故
    對系爭車禍之發生應同負過失責任等語。然查，本件車禍事
    故係肇因於被告丙○○駕駛動力機械於行經系爭彎道時，未
    減速慢行導致失控翻覆，造成後車尾越線撞及對向車道由被
    害人劉志耀所駕駛之車輛，已詳前述，且依前開警繪現場圖
    及現場照片，益徵被害人劉志耀駕駛前開自用小客車係在遵
    行車道內，並未跨越分向限制線甚明。從而，訴外人劉志耀
    駕車行經事故地點時，因被告丙○○駕駛動力機械之過失，
    始受有車輛損壞之結果，其自身駕駛並無過失，應堪認定。
    另本院將系爭車禍事故送請鑑定後，臺灣省基宜區車輛事故
    鑑定委員會亦同此結論，認定「劉志耀駕駛自小客貨車依遵
    行方向車道行駛，應無肇事因素」，此有卷附臺灣省基宜區
    車輛行車事故鑑定委員會95年6月12日基宜鑑字第095500165
    9號函附之鑑定意見書附卷足稽（見本院卷第63-65頁）。況
    被告丙○○於警詢時已自承：其在肇事之下坡彎道路段，因
    煞車失控導致車輛翻覆，當時並未見劉志耀所駕駛之自用小
    客車等語綦詳（見卷第20-21頁 ），足見其事後翻異前詞改
    口辯稱：其係察見劉志耀駕車車速甚快，一時緊張才急轉方
    向盤導致車輛失控等語，僅屬卸責避究之語，自無可採。從
    而被告抗辯訴外人劉志耀對於系爭車禍之發生係與有過失乙
    節，尚不足採信。
  (二)原告可向被告請求之費用應為480,000元：
  1.按因故意或過失不法侵害他人之權利者，負損害賠償責任；
    汽車、機車或其他非依軌道行駛之動力車輛，在使用中加損
    害於他人者，駕駛人應賠償因此所生之損害。又受僱人因執
    行職務，不法侵害他人之權利者，由僱用人與行為人連帶負
    損害賠償責任，民法第184條第1項、第191條之2及第188 條
    第1 項分別明文規定。次按不法毀損他人之物者，應向被害
    人賠償其物因毀損所減少之價額，民法第196條亦有規定。
  2.查被告丙○○因過失致原告所承保之前開車輛受到損害之事
    實，既已認定，而被告丙○○又受僱於被告利全實業社，從
    而原告本於保險法第53條之代位求償權及侵權行為等法律關
    係，請求被告負連帶侵權行為損害賠償之責，核屬正當。再
    者，原告所承保之系爭車輛係廠牌為中華、出廠年月為93年
    8 月、型式SG2.4L8A、排氣量2350CC、車身式樣廂式、載運
    人數8人之車輛，此有行車執照一紙可憑（ 參95年度羅調字
    第11號卷第4頁）；又該車如經正常使用，則94年4月20日車
    禍當時之市場價值為480,000 元乙情，業有宜蘭縣汽車商業
    同業公會95年7月21日（95）宜汽商瑞字第95086號函所附之
    證明書可稽（見卷宗第99-100頁），兩造對該鑑定結果亦均
    不爭執，自堪信為實在。然查，訴外人劉志耀所有之車輛因
    系爭車禍致毀損嚴重，所需之修復費用高達631,715 元，有
    原告提出由順益汽車股份有限公司花蓮營業所出具之估價單
    為證（參95年度羅調字第11號卷宗第12-20頁 ），而該估價
    單上所列之修復費用確係系爭車輛因本次車禍實際受損所需
    之修復項目一節，亦據順益汽車股份有限公司花蓮營業所函
    覆本院在卷（見卷第98頁），從而系爭車輛因車禍受損所需
    之修理費用顯逾該車當時之市場價值，原告主張該車已達全
    毀之程度，尚非無據。雖被告抗辯上揭估算之修復費用過高
    云云，惟被告對此已無法提出較上揭估價單有利之證據資料
    ，足以證明系爭車輛所需之修復費用遠低於該車當時之市場
    價值，且觀諸系爭車輛受損之照片，該車遭撞擊及擠壓後，
    該車已有3分之2以上之車體嚴重扭曲變形，堪認已達全毀之
    程度，被告上揭所辯，核不足採。從而本件訴外人劉志耀所
    有之前揭車輛，因被告過失行為致毀損而減少之價值，應為
    該車受損前之市場價值即480,000 元，亦即其得向被告請求
    連帶賠償之金額應為480,000元。
  2.末按被保險人因保險人應負保險責任之損失發生，而對於第
    三人有損失賠償請求權者，保險人得於給付賠償金額後，代
    位行使被保險人對於第三人之請求權，保險法第53條第1 項
    亦有規定；又此項法定代位權之行使，有債權移轉之效果，
    故於保險人給付賠償金額後，被保險人對於第三人請求權即
    移轉於保險人，最高法院著有69年度台上字第923 號判例足
    資參照。經查，原告業已依保險契約之約定賠付所承保系爭
    車輛之修復費用等情，業如前述，參諸前開說明，其自得代
    位被保險人劉志耀行使損害賠償請求權。惟按損害賠償祗應
    填補被害人實際損害，保險人代位被害人請求損害賠償時，
    依保險法第53條第1 項規定，如其損害額超過或等於保險人
    已給付之賠償金額，固得就其賠償之範圍，代位請求賠償，
    如其損害額小於保險已給付之賠償金額，則保險人所得代位
    請求者，應祗以該損害額為限（最高法院65年台上字第2908
    號判例參照）。本件原告固依其與訴外人劉志耀間之保險契
    約之約定，賠付被保險人劉志耀車體損失險金額639,090 元
    ，然本件被保險人劉志耀所得向被告請求之車輛受損費用為
    480,00 0元等情，既如前述，稽諸前揭說明，原告所得代位
    被保險人劉志耀之損害賠償額，亦應以480,000元為限。
五、綜上所述，原告依保險法第53條第1 項保險代位及民法侵權
    行為之法律關係，請求被告連帶賠償480,000 元及自起訴狀
    繕本送達被告翌日即95年2 月10日起至清償日止，按年息百
    分之5 計算之利息範圍內，為有理由，應予准許，逾此部分
    之請求，即屬無據，應予駁回。
六、又就原告勝訴部分，因本件所命給付之金額未逾500,000 元
    ，依民事訴訟法第389條第1項第5 款規定，應依職權宣告假
    執行，附此敘明。
七、裁判費用負擔之依據：民事訴訟法第79條。
中    華    民    國    95    年    8     月    24    日
                  臺灣宜蘭地方法院民事庭
                      法  官  邱景芬
正本與原本無異。
如不服本判決應於判決送達後20日內提出上訴狀（須附繕本）。
中    華    民    國    95    年    8     月    25    日
                      書記官  邱美龍


司法院資訊處製作；財團法人民間司法改革基金會備份。
